臺灣臺北地方法院行政訴訟判決　
110年度交更一字第17號
110年10月4日言詞辯論終結
原      告  蕭至廷  
被      告  交通部公路總局嘉義區監理所

代  表  人  黃萬益  
上列當事人間交通裁決事件，原告不服被告民國109年12月4日嘉
監義裁字第76-A00000000號裁決，提起行政訴訟，經本院110年
度交字第34號判決原告之訴駁回，原告上訴後，臺北高等行政法
院以110年度交上字第135號判決原判決廢棄發回，本院判決如下
：
    主  文
原告之訴駁回。
訴訟費用新臺幣壹仟零伍拾元由原告負擔。
    事實及理由
一、事實概要：
　　原告駕駛000-000號普通重型機車（下稱系爭車輛），於民
    國109年9月13日下午1時58分許，在臺北市○○○路00號前之交
    岔路口前，因闖紅燈，經民眾向警察機關檢舉，臺北市政府
    警察局中正第一分局（下稱舉發機關）遂依道路交通管理處
    罰條例（下稱道交條例）第53條第1項規定，以北市警交大
    字第A00000000號舉發違反道路交通管理事件通知單（下稱
    系爭舉發單），舉發原告有「闖紅燈」之違規行為，並載明
    應到案日期為109年12月10日前。嗣原告於109年10月26日向
    被告提出申訴，經被告函請舉發機關就原告陳述事項協助查
    明，舉發機關函復依規定舉發尚無違誤；被告於109年12月4
    日以原告於上開時、地有「駕車行經有燈光號誌管制之交岔
    路口闖紅燈」之違規事實，依道交條例第53條第1項，以109
    年12月4日嘉監義裁字第76-A00000000號裁決書（下稱原處
    分）對原告裁處罰鍰新臺幣（下同）1,800元，並記違規點
    數3點，原處分於109年12月7日對原告送達。原告不服，於1
    09年12月25日向本院提起行政訴訟，經本院110年度交字第3
    4號判決原告之訴駁回，原告上訴後，臺北高等行政法院以1
    10年度交上字第135號判決原判決廢棄發回。
二、原告主張：
　　原告沒看過像採證照片內所謂闖紅燈的號誌顏色，號誌顯示
    情形並不合理，且照片內號誌最左邊黃色燈色依法並非禁止
    通行，系爭舉發單內容有誤，舉發機關漏未注意，系爭舉發
    單應予作廢。又採證照片內右上角車牌內英文數字字跡造作
    、線條扭曲不直，極似手工所捏畫，且系爭車輛車牌下方貼
    有銀色貼紙，採證照片車牌與系爭車輛車牌不同，又勘驗所
    播放之光碟亦非原始行車紀錄器，而是被告事後所提出，無
    法使人採信等情，並聲明：原處分撤銷。
三、被告則以：
　　本案經原舉發單位函復略以：1.旨案車輛在上揭地點北往南
    方向行駛，遇有行車管制號誌正常由黃燈轉換成紅燈狀態，
    尚有反應煞停減速時間，確實未依規定於停止線前停車，並
    持續穿越路口，違規行為堪認屬實。2.再次重新檢視採證資
    料，該影片採連續拍攝影像並無中斷，應無偽（變）造之虞
    ，違規行為堪認屬實，爰本案仍應維持原處分等語置辯，並
    聲明：原告之訴駁回。
四、本院之判斷：
㈠、按道交條例第53條第1項規定：「汽車駕駛人，行經有燈光號
    誌管制之交岔路口闖紅燈者，處新臺幣1,800元以上5,400元
    以下罰鍰。」。又道交條例第63條第1項第3款規定：「汽車
    駕駛人有下列各款所列條款之一者，除依原條款處罰鍰外，
    並予記點：…三、有第43條、第53條或第54條情形之一者，
    各記違規點數3點。」。又機車駕駛人，行經有燈光號誌管
    制之交岔路口闖紅燈，期限內繳納或到案聽候裁決者，依違
    反道路交通管理事件統一裁罰基準及處理細則第2條第2項所
    定之違反道路交通管理事件統一裁罰基準表之規定，應對該
    機車駕駛人處以新臺幣1,800元之罰鍰，並記違規點數3點。
㈡、復按汽車駕駛人駕駛汽車，應遵守道路交通標誌、標線、號
    誌之指示，道路交通安全規則第90條前段定有明文。又按車
    輛面對圓形紅燈表示禁止通行，不得超越停止線或進入路口
    ，道路交通標誌標線號誌設置規則第206條第5款定有明文。
    又交通部82年4月22日交路字第009811號函說明二略以：「
    為促使駕駛人回歸於對標線之認知，同時兼顧執法技術層面
    與大眾接受程度，茲將面對圓形紅燈時超越停止線或闖紅燈
    之認定敘述如后提供參考：（一）車輛面對圓形紅燈時仍逕
    予穿越路口至銜接路段，含左轉、直行、迴轉及右轉（依箭
    頭綠燈允許行駛者除外）即視為闖紅燈之行為。」。
㈢、經查，原告騎乘系爭機車，於109年9月13日下午1時58分許，
    行經臺北市○○○路00號前之交岔路口時，面對圓形紅燈有逕
    自超越停止線進入路口直行，而有「駕車行經有燈光號誌管
    制之交岔路口闖紅燈」之違規行為，遭民眾於同年月15日檢
    具系爭時地違規影像證據資料並向警察機關檢舉，經舉發機
    關檢視違規照片後認定違規屬實，舉發機關員警乃依道交條
    例第53條第1項規定，填製系爭舉發單，嗣原告雖於應到案
    期限內提出陳述不服舉發，惟經舉發機關查明原告陳述情節
    及違規當時情形後，仍認違規事實明確，被告乃依道交條例
    第53條第1項規定，而以原處分裁處原告罰鍰1,800元，並記
    違規點數3點等情，此有系爭舉發單（本院110年交字第34號
    卷，下稱前審卷第17頁）、舉發機關109年11月6日北市警中
    正一分交字第1093029336號函（前審卷第39-40頁）、原告
    不服舉發陳述意見書（前審卷第35頁）、採證光碟（前審卷
    第41頁公文信封）、違規採證照片（前審卷第33頁）、原處
    分及送達證書（前審卷第49、51頁）、機車車籍查詢單（前
    審卷第63頁）、檢舉資料（前審卷證件存置袋）等附卷可稽
    ，核可認定為真實。
㈣、原告雖主張，由系爭舉發單所檢附之採證照片，號誌顯示情
    形不合理、畫面中看不清楚為原告車輛云云。惟經本院當庭
    勘驗被告所提供之採證光碟（本院卷第46頁言詞辯論筆錄）
    ，勘驗結果可見，影片一開始，前方號誌顯示為黃燈；至影
    片第1秒時，號誌最左側紅燈亮起，中間號誌則顯示紅色字
    體倒數秒數，由48秒鐘倒數至46秒，影片即結束，足見該路
    口號誌顯示清楚明確，並無故障、漏秒等情。又影片中亦可
    清楚見車牌「000-000」號普通重型機車（即原告之系爭車
    輛），於號誌燈轉為紅燈時，仍超過停止線通過路口，確有
    闖紅燈之行為無訛。是原告上開主張，並不可採。
㈤、至原告主張，採證照片內右上角車牌字跡造作、線條扭曲不
    直，極似手工所捏畫，且系爭車輛車牌下方貼有銀色貼紙，
    採證照片車牌與系爭車輛車牌不同，又勘驗所播放之光碟亦
    非原始行車紀錄器，採證影片有偽造變造之虞云云。按道交
    條例第7條之1前段規定：「對於違反本條例之行為者，民眾
    得敘明違規事實或檢具違規證據資料，向公路主管或警察機
    關檢舉，經查證屬實者，應即舉發。」，其規範意旨一般民
    眾可利用適當管道檢舉交通違規，以達到維護道路交通安全
    之行政目的。原告本件交通違規，乃檢舉人於9月15日提供
    影片至臺北市政府警察局交通違規專區檢舉，經舉發機關員
    警認定違規屬實而依法舉發，此有舉發機關109年11月6日北
    市警中正一分交字第1093029336號函、採證影像可稽（見前
    審卷第39-41頁），觀諸其影像內容，為檢舉人車輛之行車
    紀錄器，係檢舉人在道路參與過程中偶遇原告交通違規行為
    ，予以擷錄並向舉發機關提出檢舉，因其僅單純影像之攝錄
    ，得採為證據使用。又經本院當庭勘驗檢舉人所提供行車紀
    錄器檔案之影像連續，其時間、日期、號牌均清楚明確，場
    景、光影、色澤均屬正常且自然呈現，包含原告車輛闖紅燈
    之完整經過，時序正常，並無剪輯或漏秒之情，亦無原告所
    敘車牌字跡造作、線條扭曲不直之情，應無造假或變造之可
    能，被告依檢舉人檢附之行車紀錄器影像所為裁罰，並無違
    法。至原告稱其車牌下方貼有銀色貼紙，並當庭提出其車牌
    供參（見本院卷第49頁），惟並無法證明該貼紙乃舉發時即
    已存在，亦或是原告事後所貼，故原告主張本件採證影像偽
    造、變造之情等語，僅係原告個人臆測之詞，尚難遽為有利
    於原告之認定。
五、綜上所述，原告於事實概要欄所載時、地，有如事實概要欄
    所示之違規行為，事證明確，經被告於109年12月4日依道交
    條例第53條第1項規定，以原處分裁處原告罰鍰1,800元，並
    記違規點數3點，核無違誤。原告訴請撤銷原處分，為無理
    由，應予駁回。
六、本案判決基礎已臻明確，兩造其餘攻擊防禦方法及訴訟資料
    ，經本院審核後，認與判決結果不生影響，且無調查之必要
    ，爰不一一論述及調查，併此敘明。
七、本件第一審裁判費為300元，上訴審裁判費750元，應由原告
    負擔，爰確定第一審訴訟費用額如主文第2項所示。
八、結論：原告之訴為無理由，依行政訴訟法第98條第1項前段
    、第237條之8第1項，判決如主文。
中　　華　　民　　國　　110 　年　　10　　月　　18　　日
                  行政訴訟庭　　法　官　張瑜鳳
以上正本係依原本作成。
如不服本判決，應於判決送達後20日內，以原判決違背法令為理
由，向本院提出上訴狀並表明上訴理由（原判決所違背之法令及
其具體內容或依訴訟資料可認為原判決有違背法令之具體事實）
。
其未載明上訴理由者，應於提出上訴後20日內，向本院補提理由
書（上訴狀及上訴理由書均須按他造人數附繕本）；如未按期補
提上訴理由書，則逕以裁定駁回上訴。　　　　　　　　　 
中　　華　　民　　國　　110 　年　　10　　月　　18　　日
                                書記官  林劭威